---
title: "Visualización y Curación de Datos - TP1 Fligths"
author: "Carolina Diaz, Juan Fabro, Natalia Moreno"
output:
  html_document:
    df_print: paged
  html_notebook: default
---

#### Data Set

Documentación de referencia del dataset [nycflighs13](https://www.rdocumentation.org/packages/nycflights13/versions/1.0.0)

Comenzamos realizando una exploración de inicial de los datos:

```{r}
set.seed(3)
library(nycflights13)
fligths<-nycflights13::flights
fligths[1:5,]
```

Presenta 19 columnas con 336.776 registros:

```{r}
dim(fligths)
```

Las columnas son las siguientes:

```{r}
names(flights)
```

Importamos la librerias de trabajo, en este caso utilizaremos consultas SQL:

```{r}
#install.packages("sqldf")
library(sqldf)
```

Obtenemos los vuelos que arribaron con un retraso de 2 o más horas:

```{r}
sqldf("Select flight, arr_delay from fligths where arr_delay >= '120'")
```

Seleccionamos los vuelos cuyo destino era Houston:

```{r}
sqldf("Select flight, dest from fligths where dest in ('IAH', 'HOU')")
```

Los vuelos que fueron operados por United, American o Delta. Para esto consultamos los nombres y codigo de las operadoras:

```{r}
library(nycflights13)
airlines<-nycflights13::airlines
airlines
```

Seguidamente consultamos todos los vuelos relacionados a estas tres operadoras:

```{r}
sqldf("Select f.flight , a.name from fligths f join airlines a on f.carrier = a.carrier where a.name in ('United Air Lines Inc.', 'American Airlines Inc.', 'Delta Air Lines Inc.')")
```

Verificamos consultando sin cruzar las tablas, consultando por codigos, obteniendo la misma cantidad de registros:

```{r}
sqldf("Select f.flight, f.carrier from fligths f where f.carrier in ('AA', 'DL', 'UA')")
```

Podemos contar la cantidad por operadora y obtenemos los 139.504 vuelos:

```{r}
sqldf("Select count(f.flight), a.name from fligths f, airlines a where f.carrier = a.carrier and a.name in ('United Air Lines Inc.', 'American Airlines Inc.', 'Delta Air Lines Inc.') group by a.name")
```


Consultamos los vuelos que salieron en los meses de Julio, Agosto y Septiembre:

```{r}
sqldf("Select f.flight from fligths f where f.month in (7, 8, 9)")
```

Los vuelos que arribaron con demora de 2 horas o mas pero salieron en termino:

```{r}
sqldf("Select flight, carrier, dest from fligths where arr_delay >= '120' and dep_delay ='0'")
```

Por ultio consultamos los vuelos que salieron entre las 0 y las 6 AM:

```{r}
sqldf("Select flight, carrier, dest, dep_time from fligths where dep_time between '0' and '600'")
```

